# 关于收购公司的账务处理陈版

提问人：呼叫帮助 时间：2012-06-17 17:15:27
A公司，收购B公司（非同一控制，其实收资本 3400 万元），从其原股东C公司处收购100%的股权 3400 万元，收购价 3500 万元。另外支付其需偿还债务余款 21322 万元。 A公司怎么做账务处理？ 收购B公司后，B公司是否需要做账务处理？

回答人：chenyiwei
回复 呼叫帮助 的帖子
如果B公司构成业务的，则构成一项非同一控制下企业合并。如果代偿债务也是与股权收购事项一并约定的，是股权收购的前提，则两者应当视作一项一揽子交易，把代偿债务支付的款项也计入到合并成本中。相应地，B公司对无需再由其自身偿还的负债应转入资本公积，增加了购买日B公司的净资产。假设不考虑税务因素的影响，合并成本和被购买方净资产同步增加，购买日确认的商誉保持不变。

回答人：chenyiwei
回复 我爱新视野 的帖子
基本上可以这样理解。
在丧失对原子公司控制权但仍保留重大影响或共同控制的情况下，为了在合并报表层面进行后续权益法核算，就需要分别确定：
（ 1 ）剩余股权在处置日（丧失控制权之日，下同）的整体公允价值；（ 2 ）该原子公司的各项可辨认资产、负债于处置日的公允价值。对于（ 1 ），在商誉因素影响不明显的情况下，可以按照处置价格按比例推算。对于（ 2 ），就需要采用对单项资产、负债以处置日为基准日进行评估的做法。如果预计在原购买日到处置日期间可辨认净资产公允价值的变动影响不重大的（相对被审计财务报表整体而言），则可以采用简化处理的方式，否则应尽可能要求对单项资产、负债以处置日为基准日进行评估。

提问人：呼叫帮助 时间：2012-06-17 21:33:19
回复 chenyiwei 的帖子
《企业会计准则讲解 2010 》第三十四章 企业财务报表中的【例34-8】，在讲解部分处置子公司长期股权投资的会计处理时，处置日，20%的股权的公允价值为 4000 万元，而公司可辨认净资产公允价值为 10700 万元，那么按比例计算两者是不相等的，（10700*20%=2140万元）。两者差异是不小的。那么请问
1 、差异是否就是商誉的影响？ 2 、在部分处置子公司时，是不是一定要对子公司进行评估以确认公司的可辨认净资产的公允价值，如果没有进行评估，可不可以用账面价值代替公允价值进行会计处理？

回答人：chenyiwei
1 、基本可以这样认为； 2 、可基于重要性原则考虑。对获利能力较强，商誉因素影响较明显的，应尽可能要求对剩余股权的整体公允价值进行评估。一般情况可按照处置价格按比例推算。